【裁判字號】    95,台上,892
【裁判日期】    950223
【裁判案由】    偽造文書
【裁判全文】
最高法院刑事判決              九十五年度台上字第八九二號
    上  訴  人  甲○○
                        13
                        （另案在台灣台中女子監獄執行中）
上列上訴人因偽造文書案件，不服台灣高等法院台中分院中華民
國九十四年十一月二日第二審更審判決（九十四年度上更(一)字第
三０八號，起訴案號：台灣台中地方法院檢察署九十年度偵字第
五二０四、一五四七二號），提起上訴，本院判決如下：
    主  文
上訴駁回。
    理  由
一、偽造文書部分：
按刑事訴訟法第三百七十七條規定，上訴於第三審法院，非以判
決違背法令為理由，不得為之。是提起第三審上訴，應以原判決
違背法令為理由，係屬法定要件。如果上訴理由狀並未依據卷內
訴訟資料，具體指摘原判決不適用何種法則或如何適用不當，或
所指摘原判決違法情事，顯與法律規定得為第三審上訴理由之違
法情形，不相適合時，均應認其上訴為違背法律上之程式，予以
駁回。本件上訴人甲○○上訴意旨略稱：上訴人返還被害人林碧
雲之金額超過新台幣（下同）九十萬元，上訴人已多次陳明上情
並提出清單記載返還詳情。上訴人及其原審選任辯護人於原審審
理時，援引卷內台中商業銀行入戶電匯通知單，主張上訴人確曾
返還款項予被害人小姑李慧芳，乃原審未依上訴人原審選任辯護
人之聲請再傳喚李慧芳到庭調查，其查證未盡，於法有違等語。
惟查原判決認定上訴人有原判決事實欄所載之行使偽造私文書，
足以生損害於公眾及他人犯行，係以訊據上訴人雖否認有前揭犯
行，辯稱：因被害人夫妻利用黑道向伊逼債，伊不得已而偽造郵
局匯款申請書以為緩兵之計，然伊偽造郵局匯款申請書後將之置
放在家中桌上，係被害人夫妻至伊住處逼債時將之取走云云。惟
查上訴人確有前揭犯行，業據上訴人於警詢、檢察官偵查及第一
審審理中供承甚詳，核與被害人指訴情節相符，並有郵政跨行匯
款申請書影本一紙附卷可稽，堪認上訴人自白各情係屬事實。上
訴人嗣又否認辯解各情，係屬事後卸責之詞，不足採取。上訴人
雖又辯稱：伊以現金、貴重物品及電匯李慧芳等方式，已向被害
人清償約九十萬元等情，然上情為被害人所否認，李慧芳並於原
審更審前證稱：上訴人都沒有還過錢，伊沒有拿過上訴人要還被
害人的錢，伊知道上訴人欠被害人二百多萬元未還等語，上訴人
上開辯解各情，並無足取。況上訴人縱事後曾向被害人清償部分
款項，然其對於已成立之犯行並無影響，核無再傳喚李慧芳到庭
調查之必要等情，予以綜合判斷。因而撤銷第一審關於論處上訴
人行使偽造私文書罪刑部分之判決，改判論處上訴人行使偽造私
文書，足以生損害於公眾及他人罪刑，業已說明其所憑之證據及
其認定之理由，從形式上觀察，並無違背法令之情形。而按證據
之取捨與證據之證明力如何，均屬事實審法院得自由裁量、判斷
之職權；苟其此項裁量、判斷，並不悖乎通常一般之人日常生活
經驗之定則或論理法則，又於判決內論其何以作此判斷之心證
理由者，即不得任意指摘其為違法，而據為提起第三審上訴之合
法理由。原判決參酌前述各項證據資料，認定上訴人有前揭犯行
等情，乃其採證職權之合法行使，不容任意指為違法。又刑事訴
訟法第三百七十九條第十款所謂應調查之證據，係指與待證事實
有重要關係，在客觀上認為有調查之必要者而言。原判決已說明
並無再傳喚李慧芳到庭調查之必要等情甚詳。又稽諸原審九十四
年十月十九日審判筆錄，上訴人及其原審選任辯護人就上訴人是
否曾匯款予李慧芳等情，並未援引上訴意旨所稱之「台中商業銀
行入戶電匯通知單」（原審卷第二十九至三十五頁、第三十七至
三十八頁），上訴意旨未依據卷內資料任意指摘，並非有據。且
原審縱依上訴意旨所稱「台中商業銀行入戶電匯通知單」所載之
內容，調查上訴人是否曾匯款一萬五千元予「李惠芳」等情，亦
非即能為有利於上訴人之認定，尚不得任意指摘原審有應調查之
證據而未予調查之違法。況原審於最後審判期日問上訴人尚有何
證據請求調查，上訴人答稱：「無」（原審卷第三十二頁）。而
本院為法律審，上訴人在本院又為此爭執，自非依據卷內資料執
為指摘之合法上訴第三審理由。上訴意旨徒憑己意就原判決已有
說明之事項，漫指其有調查未盡之違法，重為單純事實上之爭執
，難謂係適法上訴第三審之理由，其此部分上訴違背法律上之程
式，應予駁回。
二、詐欺部分：
按刑事訴訟法第三百七十六條所列各罪之案件，經第二審判決者
，不得上訴於第三審法院，法有明文。本件上訴人牽連犯詐欺取
財部分，原判決認係成立刑法第三百三十九條第一項之罪，核屬
刑事訴訟法第三百七十六條第四款之案件，依上開說明，既經第
二審判決，自不得上訴於第三審法院。縱此部分與前述上訴人行
使偽造私文書部分，有牽連犯關係為裁判上一罪，但其行使偽造
私文書部分之上訴為不合法，本院應從程序上予以駁回，而無從
為實體上判決，對於輕罪之此部分，亦無從適用審判不可分原則
，為實體上審判。上訴人竟復對此部分提起上訴，顯為法所不許
，應予駁回。
據上論結，應依刑事訴訟法第三百九十五條前段，判決如主文。
中    華    民    國  九十五  年    二    月  二十三  日
                      最高法院刑事第一庭
                          審判長法官  董  明  霈
                                法官  林  茂  雄
                                法官  張  祺  祥
                                法官  呂  永  福
                                法官  陳  世  淙
      本件正本證明與原本無異
                                      書  記  官
中    華    民    國  九十五  年    三    月    二    日
                                                      Ｑ


司法院資訊處製作；財團法人民間司法改革基金會備份。
